【裁判字號】    99,簡上,25
【裁判日期】    990712
【裁判案由】    詐欺
【裁判全文】
臺灣彰化地方法院刑事判決              99年度簡上字第25號
上  訴  人
即  被  告  丁○○
輔佐人即
被告之母    戊○○
選任辯護人  吳天富律師
上列上訴人因詐欺案件，不服本院98年度簡字第2441號中華民國
98年12月22日第一審簡易判決（原起訴案號：98年度偵字第8219
號），提起上訴，本院管轄第二審合議庭依第一審通常審判程序
判決如下︰
    主  文
原判決撤銷。
丁○○無罪。
    理  由
一、本件起訴意旨略以：被告丁○○其明知個人之帳戶關係自身
    信用，具有一身專屬性質，在金融機構開立帳戶並無特殊條
    件限制，一般人均係使用自己之帳戶，使用他人之帳戶常與
    財產犯罪密切相關，而可預見他人要求提供帳戶及收取帳戶
    之目的係欲隱匿真實身分，供進行不法犯罪所用，仍基於幫
    助詐欺之不確定故意，於民國98年8 月11日19時30分許，在
    臺中市西屯區○○○路○段「新光三越百貨公司」前，將其
    母親戊○○開設於國泰世華商業銀行股份有限公司彰化分行
    之活期儲蓄存款帳戶（戶名：戊○○，帳號：000-00000000
    0000號）之存摺影本、提款卡及密碼，以不詳之代價，販賣
    予真實姓名、年籍均不詳之成年男子。嗣該不詳之成年男子
    或轉手之人即基於意圖為自已不法之所有，於98年8月12日
    下午，分別以電話詐騙被害人甲○○、丙○○、乙○○，被
    害人均因此陷於錯誤，分別依指示於同日下午5時49分、5時
    58分、6時8分，分別匯款新台幣（下同）22,320元、10,015
    元、29,999元至上開帳戶。因認被告涉犯刑法第339條第1項
    、第30條第1項前段之幫助詐欺取財罪嫌。
二、按不能證明被告犯罪或其行為不罰者，應諭知無罪之判決，
    刑事訴訟法第301條第1項定有明文。又按行為時因精神障礙
    或其他心智缺陷，致不能辨識其行為違法或欠缺依其辨識而
    行為之能力者，不罰，刑法第19條第1項亦有明文。
三、本件公訴人認被告涉犯刑法第339條第1項、第30條第1項前
    段之幫助詐欺取財罪嫌，固提出證人即帳戶所有人戊○○、
    證人即被害人甲○○、丙○○、乙○○等人於警詢之證述，
    及國泰世華商業銀行彰化分行98年9月1日國世彰化字第9800
    00137號函附客戶基本資料及交易明細1份、台新銀行自動櫃
    員機交易明細表2紙、永豐銀行櫃員機交易明細1紙、警局之
    報案紀錄等件為證。但被告及其辯護人辯稱：被告罹患精神
    病，為謀職才將帳戶資料交付他人，不知其行為違法等語。
    經查：被告因罹患精神分裂症，於98年6月25日至同年7月27
    日，至財團法人彰化基督教醫院住院治療，出院後，持續規
    則門診追蹤，該醫院並建議需長期追蹤治療，此據該醫院診
    斷書載明，而本案係發生在98年8月11日，距其上開出院日
    僅約15日，被告之辯護人辯稱當時被告尚受精神疾病困擾等
    語，並非完全無據，經本院送請行政院衛生署彰化醫院為被
    告作精神鑑定，其鑑定結果為：「依彰化基督教醫院病歷，
    被告於98年8月1日、98年8月12日、98年9月2日，仍有殘餘
    妄想及幻覺及衝動控制不佳之症狀，與敝院鑑定當日診視結
    果相符，於本案犯罪行為發生時，因其精神障礙，以致欠缺
    辨識其行為違法之能力。亦即，被告為一慢性精神分裂症患
    者，案發時其心智程度可以處理基本日常事務，但因殘餘症
    狀影響，無法勝任就業、理解財物管理等複雜事務，欠缺辨
    識此案件中其行為已觸法之能力。」有該醫院99年5月22日
    函、99年6月4日函分別檢送之精神鑑定報告書、補充精神鑑
    定報告書在卷可稽，足見被告因罹患精神分裂症住院治療，
    甫於98年7月27日出院，又於本案發生之98年8月11日之前後
    ，分別於98年8月1日、98年8月12日、98年9月2日，持續因
    精神分裂症狀先後接受門診治療，被告於本案行為時，顯因
    精神障礙，致不能辨識其行為違法，依照上開刑法第19條第
    1 項規定，其行為不罰，並依照上開刑事訴訟法第301條第1
    項規定，自應諭知被告無罪之判決，原審遽對被告論罪科刑
    ，容有未洽，上訴人即被告之上訴，為有理由，本院自應將
    原判決予以撤銷，改諭知被告無罪之判決，並為第一審判決
    。
四、按檢察官聲請以簡易判決處刑之案件，經法院認為有刑事訴
    訟法第451條之1第4項但書之情形者，應適用通常訴訟程序
    審判之，刑事訴訟法第452條定有明文；且對於簡易判決之
    上訴，準用刑事訴訟法第三編第一章及第二章之規定，管轄
    第二審之地方法院合議庭受理簡易判決上訴案件，應依通常
    程序審理。其認案件有刑事訴訟法第452條之情形者，應撤
    銷原判決，逕依通常程序為第一審判決，法院辦理刑事訴訟
    簡易程序案件應行注意事項第14項已有明文。查本案認定被
    告應依法為無罪判決之諭知，已如前述，為有刑事訴訟法第
    451條之1第4項但書第3款之情形，依上開法律規定，原審乃
    屬誤用簡易處刑程序，應由本院合議庭逕依通常程序審理後
    ，而為第一審之判決。
據上論斷，應依刑事訴訟法第455條之1第1項、第3項、第452條
、第369條第1項前段、第364條、第301條第1項，判決如主文。
本案經檢察官林于人到庭執行職務。
中    華    民    國    99    年    7     月    12    日
                  刑事第一庭      審判長法官  余仕明
                                  法      官  紀佳良
                                  法      官  戰諭威
以上正本證明與原本無異。
如不服本判決應於收受判決後10日內向本院提出上訴書狀，並應
敘述具體理由；其未敘述上訴理由者，應於上訴期間屆滿後20日
內向本院補提理由書（均須按他造當事人之人數附繕本）「切勿
逕送上級法院」。
告訴人或被害人對於判決如有不服具備理由請求檢察官上訴者，
其上訴期間之計算係以檢察官收受判決正本之日期為準。
中    華    民    國    99    年    7     月    12    日
                                  書  記  官  謝鈴玉

司法院資訊處製作；財團法人民間司法改革基金會備份。
